【裁判字號】    91,訴,2584
【裁判日期】    920307
【裁判案由】    毒品危害防制條例
【裁判全文】
臺灣高雄地方法院刑事判決                        九十一年度訴字第二五八四號
    公  訴  人  臺灣高雄地方法院檢察署檢察官
    被      告  甲○○
右列被告因違反毒品危害防制條例案件，經檢察官提起公訴（九十一年度偵字第三一
三一號），本院判決如左：
    主  文
甲○○無罪。
    理  由
一、公訴意旨略以：甲○○曾犯麻醉藥品管理條例之罪，經臺灣高雄地方法院判處有
    期徒刑四月確定，於民國（下同）八十六年九月二十五日執行完畢。前因施用第
    一級毒品海洛因及第二級毒品安非他命案件，經送觀察、勒戒及強制戒治。強制
    戒治滿三個月後停止戒治付保護管束期滿，經臺灣高等法院高雄分院於八十九年
    二月二十三日以八十七年度上訴字第一一三九號審理，判處免刑確定。詎猶不知
    悔改，於九十一年三月十三日十四時四十分或前二十四小時內之某時，在不詳地
    點，施用第一級毒品海洛因及第二級毒品安非他命各乙次。為警於九十一年三月
十三日十四時四十分許，採其尿液送檢驗結果發現，因認被告涉犯毒品危害防制
    條例第十條第一、二項施用第一、二級毒品罪云云。
二、按犯罪事實應依證據認定之，無證據不得推定其犯罪事實；又不能證明被告犯罪
    者，應諭知無罪之判決，刑事訴訟法第一百五十四條、第三百零一條第一項前段
    分別定有明文。再認定被告有罪之事實，應憑證據，如未能發現相當之證據，或
    證據不足以證明，自不能以推測或擬制之方法，以為裁判之基礎；且認定犯罪事
    實所憑之證據，其為訴訟上之證明，須達於通常一般人均不致有所懷疑，而得確
    信其為真實之程度者，始得據為有罪之認定，倘其證明尚未達到此一程度而有合
    理之懷疑存在時，尚難為有罪之認定基礎；苟積極證據不足以為不利於被告事實
    之認定，即應為有利於被告之認定，更不必有何有利之證據。
三、本件公訴人認被告涉犯上開犯行，無非係以高雄縣衛生局煙毒尿液檢驗成績書、
    免刑判決書為其主要之依據，訊據被告於本院審理時固坦承於被查獲前幾天約三
    月八日、九日有將海洛因以摻入香菸之方式施用第一級毒品海洛因，惟堅決否認
    於九十一年三月十三日十四時四十分或前二十四小時內之某時，有何施用第一、
二級毒品海洛因及安非他命犯行，並辯稱：沒有施用安非他命等語。經查：
  (一)偵查卷存之臺灣高等法院高雄分院八十七年度上訴字第一一三九號刑事判決，僅
    能證明被告於八十六年十二月十一日某時起至八十八年六月十五日止，在高雄縣
    杉林鄉○○路六三號住處等處，連續施用第一、二級毒品海洛因及安非他命，經
    該院判處免刑而已，並不足以證明被告有於公訴人所指之上開時、地施用第一、
    二級毒品海洛因及安非他命犯行。
  (二)現行煙毒檢驗之步驟主要分為「篩檢」與「確認」二程序，大多數之縣、市衛生
    局就煙毒篩檢的試藥，係以「ＴＯＸＩ／ＬＡＢ」（即薄層分析法）、「ＴＤＸ
    」（即免疫分析法）為之，而這些篩檢方法都可能有干擾因素，造成「假陽性反
    應」，亦即會有服用安非他命（或嗎啡）以外的藥，但尿液中卻出現安非他命（
    或嗎啡）陽性反應的情形，亦即使除去人為因素外，這些篩檢方法仍有一些發生
    錯誤的情形（包括假陽性和假陰性），此有行政院國軍退除役官兵輔導委員會台
    北榮民總醫院八十三年三月一日（八三）北總內字第○一八五號函及八十七年十
    月十四日（八七）北總內字第二二二四○號函可查。而氣相層譜儀分析法（ＧＣ
    ／ＭＳ，即gas chromatography/ mass spectrometry），係將檢品經過氣化後
    ，通過層析管分離純化，再將純化後的成分循序送入質譜儀做個別的鑑定，因質
    譜儀所測定之圖譜，在化學上被公認具有如指紋般之特性，故可據以完全判定該
    檢品係為何種化合物，而幾乎不會有偽陽性反應產生，亦有行政院國軍退除役官
    兵輔導委員會台北榮民總醫院八十三年四月七日（八三）北總內字第○三○五九
    號函可按。本件卷存九十一年四月十五日高雄縣衛生局煙檢字第五一五號煙毒尿
    液檢驗成績書所示，該次驗尿所採用之方法係免疫學分析法及ＴＯＸＩ─ＬＡＢ
    方法檢驗，是依上開說明，不無發生偽陽性之可能，是本院依職權將上開被告所
    採集之尿液送高雄醫學大學附設中和紀念醫院以「ＥＩＡ」（酵素免疫分析法）
    為初步檢驗，再以「ＧＣ／ＭＳ」（氣相層析質譜儀分析法）作確認檢驗，結果
    則就安非他命、甲基安非他命、嗎啡、可待因均呈陰性反應，有該醫院九十一年
    十二月十八日0000－000號濫用藥物尿液檢驗報告可參。準此，就尿液檢
    驗結果而言，尚無證據證明被告有施用第一、二級毒品海洛因及安非他命之犯行
    ，此外，復查無其他積極證據證明被告有上開犯行，不能證明被告犯罪，依法應
    為無罪判決之諭知。
  (三)至被告於本院審理時固坦承於被查獲前幾天約三月八日、九日有將海洛因以摻入
    香菸之方式施用第一級毒品海洛因部分，因公訴人起訴部分係被告於「九十一年
    三月十三日十四時四十分或前二十四小時內之某時」（即九十一年三月十二日十
    四時四十分至同月十三日十四時三十分間之某時）之施用第一、二級毒品海洛因
    及安非他命之犯行，就被告上開坦承部分未據公訴人提起公訴，且就上開公訴人
    提起公訴部分既為無罪之諭知，自與上開被告坦承未經公訴人提起公訴部分，無
    審判不可分之關係，本院自不得加以審判，附此敘明。
四、據上論斷，應依刑事訴訟法第三百零一條第一項，判決如主文。
本案經檢察官井天博到庭執行職務。
中      華      民      國      九十二      年    三    月      七      日
                                  臺灣高雄地方法院刑事第七庭
                                      法  官  曾吉雄
右正本證明與原本無異。
如不服本判決，應於判決送達後十日內，向本院提出上訴狀。
                                      書記官   唐美玲
中    華    民    國    九十二    年      三       月          十      日


司法院資訊處製作；財團法人民間司法改革基金會備份。
